最高法院刑事判決　　　　　　　　　　111年度台上字第631號
上　訴　人　臺灣高等檢察署臺南檢察分署檢察官鄭益雄
被　　　告　蔡俊欽



選任辯護人　江信賢律師
　　　　　　蘇榕芝律師
　　　　　　鄭安妤律師
被　　　告　林妙姿


上列上訴人因被告等偽造文書案件，不服臺灣高等法院臺南分院
中華民國110 年10月7 日第二審判決（110 年度上易字第323 號
，起訴案號：臺灣臺南地方檢察署109 年度偵字第441 號），提
起上訴，本院判決如下：
    主  文
上訴駁回。
    理  由
一、按刑事訴訟法第376條第1項各款所規定之案件，經第二審判
    決者，除有同項但書情形，即第二審法院係撤銷第一審法院
    所為無罪、免訴、不受理或管轄錯誤之判決，並諭知有罪之
    判決，被告或得為被告利益上訴之人得提起上訴外，其餘均
    不得上訴於第三審法院。
    又案件是否屬於刑事訴訟法第376 條第1 項所列各罪之範圍
    ，不以第二審判決時所適用之法條為唯一標準，『應以起訴
    書所記載之事實為準』，並視當事人在第二審言詞辯論終結
    前對於罪名有無提出爭執，以為審斷。
二、本件被告蔡俊欽、林妙姿（下稱被告2 人）被訴刑法第217
    條第1 項（起訴書誤載為第2 項，檢察官已於第一審行準備
    程序時更正）偽造署押案件，經第一審法院審理後，諭知被
    告2 人均無罪之判決，檢察官不服提起上訴。⑴檢察官於民
    國110 年8 月12日補充理由書、同日準備程序期日雖爭執：
    本件雖然只有起訴偽造署押，惟該會議並未實際召開，蔡俊
    欽將此「偽造之會議紀錄」向校方提出，另犯刑法「第216
    條、第215 條」行使業務登載不實文書罪嫌，而刑法第217
    條第1 項（誤載為第2 項）偽造署押行為部分行為，不另論
    罪。該2 罪屬於實質上一罪關係，起訴效力應及於行使業務
    登載不實文書罪等語（見原審卷第119 、120 、135 頁）。
    惟行使業務登載不實文書罪（法定本刑為3 年以下有期徒刑
    ），仍係刑事訴訟法第376 條第1 項第1 款所定之罪，檢察
    官於原審辯論終結前縱爭執被告2 人涉犯此罪名，不得上訴
    於第三審法院。⑵檢察官於原審110 年9 月16日審理期日另
    主張：被告2 人為了向院教評會行使本件「會議紀錄」，且
    係基於一個決意為之，同時觸犯偽造署押及刑法第213 條公
    務員登載不實罪，為想像競合犯，為裁判上一罪，「起訴雖
    然只有偽造署押」，但此部分因為是想像競合犯，是一罪關
    係，因此為起訴效力所及，所以被告2 人尚觸犯刑法第213
    、216 條之罪等語（見原審卷第224 頁）。惟依起訴書犯罪
    事實欄之記載，檢察官係認被告2 人有偽造署押犯行，涉犯
    刑法第217 條第1 項之偽造署押罪嫌，並未記載被告2 人為
    公務員，以及敘明偽造如何屬於公文書之「簽到表」或「會
    議紀錄」等關於公務員登載不實罪嫌之構成要件事實。則本
    件起訴被告2 人涉犯偽造署押罪而非公務員登載不實罪之犯
    罪事實，檢察官於原審主張被告2 人涉犯公務員登載不實罪
    ，顯非「依據起訴事實」而爭執所犯罪名，難認因而得上訴
    於第三審法院。
三、至檢察官上訴意旨另略謂：本案審理之被告2 人被訴事實，
    應屬刑法第216 條、第213 條、第217 條之罪名，屬實質上
    一罪，非原審認定僅為偽造署押，而與公務員登載不實為裁
    判上一罪，而偽造署押無罪，不生一部與全部之關係，故本
    案非屬刑事訴訟法第376 條第1 項所定不得上訴第三審法院
    之罪名云云（見臺灣高等檢察署臺南檢察分署檢察官上訴書
    第1 頁第17至21行）。惟實質上或裁判上一罪之案件，檢察
    官僅就其中一部事實起訴者，經法院審理結果，如認為與未
    經起訴之其他事實『均成立犯罪時』，依同法第267 條規定
    ，其效力始及於全部，若起訴部分之事實經認定為無罪，未
    經起訴之其他事實，即非起訴效力所及，自無從併予審理。
    依檢察官起訴之犯罪事實，被告2 人係涉犯刑法第217 條第
    1 項之罪，核屬刑事訴訟法第376 條第1 項第1 款之案件，
    既經第二審維持第一審無罪之判決，並無同項但書規定之情
    形，依首開說明，自不得上訴於第三審法院。又檢察官上訴
    意旨所指被告2 人另犯之罪名，既無從併予審理，即不得據
    以提起第三審上訴。
四、綜上，本件核屬不得上訴於第三審法院之罪之案件，檢察官
    猶提起上訴，顯為法所不許，應予駁回。又本件既屬不得上
    訴第三審之案件，上訴意旨所指原判決有刑事妥速審判法第
    9 條第1 項第3 款判決違背判例及刑事訴訟法第379 條第1
    項第12款已受請求之事項未予判決之違法云云，自毋庸審酌
    ，附此敘明。
據上論結，應依刑事訴訟法第395 條前段，判決如主文。
中    華    民    國   111    年    2     月    24    日
                  刑事第七庭審判長法  官  李  錦  樑  
                                  法  官  蔡  彩  貞  
                                  法  官  林  孟  宜  
                                  法  官  錢  建  榮  
                                  法  官  吳  淑  惠  
本件正本證明與原本無異
                                  書記官
中    華    民    國   111    年    3     月    3     日